【裁判字號】    90,訴,355
【裁判日期】    901228
【裁判案由】    殺人未遂
【裁判全文】
臺灣雲林地方法院刑事判決
    公  訴  人  臺灣雲林地方法院檢察署檢察官
    被      告  丁○○
    指定辯護人  本院公設辯護人  乙○○
右列被告因殺人未遂案件，經檢察官提起公訴（九十年度偵字第二三一六號），本院
判決如左：
    主  文
本件公訴不受理。
    理  由
一、公訴意旨以被告丁○○與告訴人甲○○因有嫌隙，而明知剪刀銳利刺人體背部足
    以穿破胸腔致人於死，於民國九十年四月五日二十二時三十分許，在雲林縣林內
    鄉○○村○○路四十四號住宅內，看見告訴人在場，竟至其所駕駛之砂石車上取
    出其所有剪刀一把，再返回該住宅內，持該剪刀連刺告訴人背部三下，致告訴人
    受有穿刺傷等傷害，併發氣血胸，惟因送醫急救始免於一死，公訴人並以被告已
    自白殺傷告訴人，告訴人復指述受被告殺傷之事實，並有證人丙○○、林紹雄等
    之警訊證詞為憑，又舉告訴人受傷之診斷證明書二紙、病危通知一紙在卷可以佐
    證，且被告用以殺傷告訴人之剪刀一把，亦經扣案可證，資以認定被告涉犯殺人
    未遂罪。
二、被告丁○○固不否認以剪刀刺傷告訴人甲○○之事實，惟辯稱：因事發前幾日，
    與告訴人會車經過時，只向他說一句「有喝酒」而已，告訴人卻與之爭吵，其因
    一時氣憤，才於案發當日持剪刀教訓告訴人，並無殺死告訴人之意思等語。而辯
    護人之辯護意旨主要以：被告與告訴人間雖曾發生齟齬，然終究並無深仇大恨，
    尤其二人是同村鄰居，而且告訴人之姐猶為被告之父認為乾女，雙方有一定之親
    近與鄰居關係，甚至在九十年三月二十八日告訴人酒後毆打被告之前，雙方相處
    十分融洽，互有往來，實難理解被告有何非殺死告訴人不可之動機，且本件係因
    一偶發誤會事件所導致，被告不會因此即萌生殺意，而且案發過程僅短短數分鐘
    ，在如此短暫之時間內，被告能否有殺人之犯意，有待斟酌。如果被告當時確有
    殺人之犯意，理應有時間先作準備，且案發地點僅在被告住家對面，被告大可返
    回家中拿取菜刀、水果刀之利刃為之，何以被告只隨意自其所駕駛之砂石車上取
    拿剪刀而已，又被告如要殺死告訴人，自應以剪刀刺向告訴人之頭部、頸部、胸
    部等要害，為何單刺告訴人背部、腰部、肩部之非致命部位，且以告訴人所受三
    處傷勢以觀，僅造成背部二Ｘ二、二Ｘ二、二Ｘ二公分之傷害，有洪揚醫院九十
    年四月十二日診斷證明書在卷可證，只因三次所刺傷中有一次刺及告訴人左背部
    ，造成氣血胸，以致沙鹿童綜合醫院對告訴人家屬發出病危通知，難認被告有意
    傷及告訴人之胸腔，自不能遽論被告具有殺人之犯意。而且雙方已經以傷害事件
    達成和解，有雲林縣林內鄉調解委員會九十年五月八日九十年民調字第七三號調
    解書一紙在卷可證，可知被告當時並無殺人之犯意，何況當時告訴人已受傷害，
    自難招架，在無人勸阻之下，被告若真想殺死告訴人，為何突然中止殺害之行為
    ，甚至令其弟弟陳科登及村人蔡文瑞將告訴人送醫救治，足見被告確實無意殺死
    告訴人。
三、按犯意既屬於構成犯罪事實之一部，自應依證據認定之，最高法院著有二十六年
    上字第一二四六號判例可資參照。而殺人與傷害之區別，即在於加害人主觀上是
    出於傷害之犯意或係出於殺意為斷；再殺人未遂罪之成立，以有戕害他人生命之
    故意，著手於刺殺人之實行，而未發生死亡之結果為要件，如非出於使人喪失生
    命之故意，即無殺人之犯意，自難以殺人未遂罪相繩，至受傷處所是否為致命部
    位，及傷痕之多寡，尚不能據為判斷之絕對標準；又判斷行為人於行為當時，主
    觀上是否有殺人之故意，除應斟酌其使用之兇器種類、攻擊部位、行為時態度表
    示之外，尚應深入觀察行為人與被害人關係、衝突起因、行為當時所受刺激、下
    手力量輕重、被害人受傷情形及行為事後態度等各項因素，以為憑認（最高法院
    著有十八年上字第一三０九號、十九年上字第七一八號、二十年非字第一０四號
    、四十四年臺上字第三七三號、四十七年台上字第一三六四號、四十八年台上字
    第三三號、五十一年臺上字第一二九一號判例可以參照）。經查：
    （一）依刑事訴訟法第一百五十六條第二項明文規定：被告之自白，不得作為有
          罪判決之唯一證據，仍應調查其他必要之證據，以察其是否與事實相符之
          意旨，被告既僅承認傷害告訴人之事實，而否認有殺人之犯意，則被告自
          白之程度僅得證明其刺傷告訴人，至於被告主觀上是出於傷害之犯意或係
          出於殺意，尚須以其他證據認定，始得明之，佐以本件被告所以刺傷告訴
          人，乃出於案發前數日，與告訴人會車經過時，向告訴人說了一句「有喝
          酒」而發生爭吵所致，此為雙方所肯定之事實，其原因乃屬一般之口角，
          不足為被告殺死告訴人之動機，加以雙方為同村之鄰居，且告訴人之姐猶
          為被告之父認為乾女，有一定之親近關係，此為事實，告訴人也於警察局
          陳述：與被告二人平日並無糾紛及仇恨等語，是二人既為鄰居，平時又無
          深仇大恨，縱然一度發生口角爭吵，客觀上被告實無非致告訴人死亡之理
          由。足見被告並無殺人之動機，反有出於教訓或報復而傷害之跡證。
    （二）本件告訴人於警察局雖言及告訴告訴人殺人未遂，但其陳述只僅指及受被
          告之刺傷而已，對於被告是否殺人之犯意，絲毫未加著墨，而於本院訊問
          時卻指述：雙方在打架時互相壓制而彼此對罵，被告刺傷他時並未說要他
          死，可能只是在教訓等語，綜合其詞，僅得證明告訴人受被告刺傷之事實
          ，尚不足證明被告犯意為何。而證人丙○○係被告之配偶，案發後由其以
          電話報警處理，為被告及告訴人所一致指陳之事實，並經證人即員警王金
          泉於本院證實，可認無虛，如被告果係出於殺人之意而犯之，則丙○○於
          其配偶被告殺人後，會不加思索而報案乎，此不合情理，再依其警察局之
          證述：其原本在屋內，聽到被告與告訴人發生爭吵跑出來察看，見二人正
          在爭吵，急忙將被告拉回家，但被告訴人一把推倒在地受傷等語，其亦未
          見及被告殺害告訴人之情節，其證述之情況又似乎說明被告與告訴人二人
          係在互相傷害，不足以之為認定被告有殺人之意思。另證人林紹雄已於警
          察局證述：並未親眼目賭案發經過，是在事後才知道的等語，既未眼見為
          憑，更不足以證明被告之犯意為何。又當時告訴人已受有傷害，並由被告
          之弟及村人送往醫院救治，為告訴人所自承之事實，告訴人既已受傷害，
          自難再予抵抗被告之殺害，被告果真欲致告訴人於死地，為何突然休止其
          殺害，而任由其弟將告訴人載往救治，足見被告應非有意致告訴人於死，
          乃眼見傷害目的已達而罷手。
    （三）本件被告所用之兇器，為一總長度約十五公分，其刀身僅約六．五公分之
          剪刀，一般殺人者應不至於優先考慮以為兇器，而被告係在雙方爭吵後數
          日後始找上告訴人報復，如有殺人之犯意，理應有時間預作準備，且案發
          地點僅在被告住家對面，被告仍有充分時間可以回家中索拿較易致人於死
          之兇器，諸如菜刀、水果刀之利刃，何以被告只隨意自其所駕駛之砂石車
          上拿取該剪刀而已，又被告如果想殺死告訴人，自應以剪刀刺向告訴人之
          頭部、頸部、胸部等人體要害，為何僅刺及告訴人之背部、肩部，其顯非
          欲致告訴人於死，況且告訴人所受之傷害為左肩刺傷二Ｘ二公分、左側肩
          胛下刺傷二Ｘ二併左側氣血胸、右側下背部刺傷二Ｘ二公分，有洪揚醫院
          九十年四月十二日診斷證明書一紙在卷可證，若非其中左側肩胛下刺傷併
          左側氣血胸，有一定之危險外，其所受三處傷害，客觀上均不足以引起死
          亡，而綜合三處傷勢研判，該氣血胸係偶發所致，非刺傷左側肩胛下所必
          然，不足以證明被告係以殺人之意而使然。
    由上可知，依告訴人所受傷勢、被告當時所使用之攻擊兇器、情節、被告與告訴
    人二人之關係、因一時之口角而攻擊告訴人之動機、告訴人後被告未加以追殺等
    因素判斷，被告當時應只是在傷害（教訓）告訴人，尚難僅憑被告持剪刀攻擊，
    即認被告有殺人之犯意。是就起訴書所指被告涉犯殺人未遂罪之行為，法院認為
    被告係觸犯刑法第二百七十七條第一項之傷害罪。
四、按告訴乃論之罪，告訴人於第一審辯論終結前，得撤回告訴，又其告訴經撤回者
    ，法院應諭知不受理之判決，刑事訴訟法第二百三十八條第一項、第三百零三條
    第三款分別定有明文。本件被告經檢察官提起公訴，認係犯刑法第二百七十一條
    第二項、第一項之殺人未遂罪，而本院認係犯刑法第二百七十七條第一項之普通
    傷害罪名，公訴人之起訴法條尚有誤會，惟因告訴人已撤回本件傷害告訴，有如
    下述，故不生變更起訴法條問題，附此敘明。本件被告既係犯刑法第二百七十七
    條第一項之傷害罪名，依同法第二百八十七條前段規定，須告訴乃論，告訴人雖
    於偵查中已表示原諒被告，然未同時表明同意撤回告訴，亦查無起訴所載之「撤
    回告訴狀」，僅有雙方已經和解成立之雲林縣林內鄉調解委員會九十年五月八日
    九十年度刑調字第七三號調解書一紙提出在卷，無從認定告訴人於偵查中已同意
    撤回告訴，惟該調解書係於九十年五月八日所成立者，而本院斗六簡易庭於九十
    年五月二十四日以雲院祺六民六甲六核字第一六一九號函知已經法院核定，有該
    函稿一紙在卷可證，告訴人又於九十年十二月十四日在本院表示同意撤回告訴，
    且經記明筆錄，並提出撤回告訴狀一紙在卷可憑，依鄉鎮市調解條例第二十五條
    第二項規定，視為於調解成立時即九十年五月八日已撤回告訴，揆諸上開說明，
    自應諭知不受理之判決。
據上論斷，應依刑事訴訟法第三百零三條第三款，判決如主文。
本案經檢察官黃裕峰到庭執行職務。
中      華      民    國      九十    年    十二    月      二十八    日
                                臺灣雲林地方法院刑事第二庭
                                    法  官  吳  福  森
右正本證明與原本無異。
如不服本判決，應於判決送達後十日內向本院提出上訴狀( 應附繕本 )。
                                    書記官  李  松  坤
中      華      民      國      九十    年    十二    月      二十八    日


司法院資訊處製作；財團法人民間司法改革基金會備份。
